臺灣臺北地方法院刑事判決　　　　　　　96年度訴緝字第75號
公　訴　人　臺灣臺北地方法院檢察署檢察官
被　　　告　甲○○
上列被告因偽造文書案件，經檢察官提起公訴（90年度偵字第85
14號），於本院準備程序進行中，被告先就被訴事實為有罪之陳
述，經合議庭裁定由受命法官獨任進行簡式審判程序，判決如下
：
    主  文
甲○○行使偽造私文書，足以生損害於公眾及他人，處有期徒刑
月，如易科罰金，以銀元佰元即新臺幣玖佰元折算壹日。如
附表所示偽造「陳戒正」署名貳枚及捺印壹枚均沒收。
    事  實
一、甲○○於民國89年1 月15日中午12時55分許，駕駛車牌號碼
    DS-9957 號自用小客車，行經國道一號高速公路南向23公里
    2 百公尺處，因行駛路肩，為警攔查，詎甲○○為脫免所涉
    違規處罰，竟冒用其友人陳戒正之名義，在89年1 月15日公
    警局交字第Z00000000 號舉發違反道路交通管理事件通知單
    （一式三聯，移送聯、存根聯、被通知人收執聯）移送聯之
    填單單位章戳欄內，偽造「陳戒正」署名1 枚，該署名並複
    寫至存根聯上（被通知人收執聯無須簽名，亦無複寫），並
    在另案89年1 月14日公警局交字第Z00000000 號舉發違反道
    路交通管理事件通知單存根聯背面填載陳戒正之姓名、年籍
    及身分證統一編號後，再偽造捺印1 枚（詳如附表所示），
    用以表示其冒用「陳戒正」名義收受違規通知單之意思，復
    將該2 紙文書交付於交通警員陳建成收執存查，以取信於交
    通警察，足生損害於陳戒正本人及道路交通管理單位對於交
    通違規行為處罰、紀錄之正確性。
二、案經內政部警政署國道公路警察局第一警察隊移請臺灣臺北
    地方法院檢察署檢察官偵查起訴，於本院準備程序進行中，
    甲○○先就被訴事實為有罪之陳述，經合議庭裁定由受命法
    官獨任進行簡式審判程序。
    理  由
一、上開犯罪事實，業據被告甲○○於本院坦承不諱（見本院卷
    第4 頁、第42頁反面、第44頁反面），並據被害人陳戒正於
    警詢時指訴明確（見偵查卷第4 頁），且有上開舉發違反道
    路交通管理事件通知單存根聯正本2 紙在卷可稽（見本院卷
    第5 頁），經送內政部警政署刑事警察局以指紋特徵比對法
    鑑驗結果，在附表編號2 存根聯背面之捺印核與被告左拇指
    指紋相符，此有該局90年3 月23日公警國一刑訴字第01249
    號函所示鑑驗書1 份附卷足憑（見偵查卷第6 至7 頁），而
    車牌號碼DS-9957 號自用小客車確為被告所有，亦有車籍作
    業系統查詢報表及臺北市監理處90年6 月7 日北市監三字第
    9061769100號函檢附汽車新領牌照登記書足佐（見偵查卷第
    13頁、本院90年度訴字第580 號卷第21至22頁），均可認定
    屬實。從而，被告任意性之自白有相當證據足資佐證，堪認
    與事實相符，可以採信。綜上，本案事證明確，被告在如附
    表所示文書上偽造「陳戒正」之署名、捺印各1 枚及複寫1
    枚，並持交交通警察收執之犯行，洵堪認定，應予依法論罪
    科刑。
二、查被告在附表編號1 移送聯上偽造「陳戒正」署名、複寫至
    存根聯上，並在附表編號2 所示存根聯背面記載陳戒正之資
    料，一併交付於交通警察，且當場收受編號1 之被通知人收
    執聯，乃用以表明伊為「陳戒正」且已當場收受通知單之意
    思，故核被告所為，係犯刑法第216 條、第210 條行使偽造
    私文書罪。被告偽造「陳戒正」署名及捺印各1 枚，乃偽造
    私文書之階段行為，偽造後又交付於交通警察而行使，則偽
    造之低度行為為行使偽造私文書之高度行為所吸收，均不另
    論罪。又被告先在附表編號1 所示文書上偽造署名，又在附
    表編號2 所示文書上偽造捺印，該二行為係於同時同地實施
    ，侵害同一之法益，二行為之獨立性極為薄弱，依一般社會
    健全觀念，難以強行分開，在刑法評價上，以視為數個舉動
    之接續施行，合為包括之一行為予以評價，較為合理，應論
    以接續犯。爰審酌被告竟意圖逃避違規處罰，而冒用其友人
    陳戒正名義簽收罰單，對於陳戒正本人及道路交通管理單位
    對於違規事件之管理，損害非輕，且被告前經傳喚、拘提均
    未到庭，遂經本院發布通緝，犯罪後態度不佳，惟被告遭緝
    獲後，尚能坦承犯行，被告目前有正當工作，月薪約2 萬5
    千元至3 萬元，家有妻小待其扶養（見本院卷第45頁反面）
    等一切情狀，量處有期徒刑3 月。復查被告行為後，刑法第
    41條曾於90年1 月10日修正，嗣刑法第2 條、第41條又於94
    年1 月7 日修正通過，於94年2 月2 日公布，於95年7 月1
    日施行。按行為後法律有變更者，適用行為時之法律，但行
    為後之法律有利於行為人者，適用最有利於行為人之法律，
    現行刑法第2 條第1 項訂有明文。此條規定乃與刑法第1 條
    罪刑法定主義契合，而貫徹法律禁止溯及既往原則，係規範
    行為後法律變更所生新舊法律比較適用之準據法，是刑法第
    2 條本身雖經修正，但刑法第2 條既屬適用法律之準據法，
    本身尚無比較新舊法之問題，應一律適用裁判時之現行刑法
    第2 條規定以決定適用之刑罰法律，先予辨明。又查：(1)被
    告於行為時即90年1 月10日修正前刑法第41條第1 項前段：
    「犯最重本刑為3 年以下有期徒刑以下之刑之罪，而受六月
    以下有期徒刑或拘役之宣告，因身體、教育、職業或家庭之
    關係，執行顯有困難者，得以1 元以上3 元以下折算1 日，
    易科罰金」，則本案被告所犯最重本刑5 年以下有期徒刑之
    行使偽造私文書罪，即不得易科罰金；(2)而94年2 月2 日修
    正公布前刑法第41條第1 項前段規定：「犯最重本刑為5 年
    以下有期徒刑以下之刑之罪，而受6 個月以下有期徒刑或拘
    役之宣告，因身體、教育、職業、家庭之關係或其他正當事
    由，執行顯有困難者，得以1 元以上3 元以下折算1 日，易
    科罰金」，復依95年5 月17日修正前罰金罰鍰提高標準條例
    第2 條規定，就其原定數額提高為100 倍折算1 日，則被告
    行為時之易科罰金折算標準，應以銀元300 元折算1 日，經
    折算為新臺幣後，應以新臺幣900 元折算為1 日，基此，本
    案被告得易科罰金，且得以新臺幣900 元折算1 日為易科標
    準；(3)再依94年2 月2 日修正公布之刑法第41條第1 項前段
    則規定：「犯最重本刑為5 年以下有期徒刑以下之刑之罪，
    而受6 個月以下有期徒刑或拘役之宣告者，得以新臺幣1 千
    元、2 千元或3 千元折算1 日，易科罰金」，其每日易科之
    金額較修正前為高；(4)綜上比較兩次修正前、後之易科罰金
    折算標準，以90年1 月10日修正後、94年2 月2 日修正公布
    前之刑法規定，最有利於被告，則應依刑法第2 條第1 項前
    段揭示意旨，適用94年2 月2 日修正前刑法第41條第1 項前
    段及95年5 月17日修正前罰金罰鍰提高標準條例第2 條等規
    定，定其折算標準。末查，被告在如附表所示通知單上偽造
    「陳戒正」署名及捺印各1 枚又複寫署名1 枚，共計有偽造
    「陳戒正」署名2 枚，編號1 所示移送聯雖未扣案，但無證
    據證明已滅失，應依刑法第219 條之規定，不問屬於被告與
    否，均併予宣告沒收之。
據上論斷，應依刑事訴訟法第273 條之1 第1 項、第299 條第1
項前段，94年2 月2 日修正後刑法第2 條第1 項前段，刑法第21
6 條、第210 條、第219 條，94年2 月2 日修正前刑法第41條第
1項 前段，95年5 月17日修正前罰金罰鍰提高標準條例第2 條前
段，現行法規所定貨幣單位折算新臺幣條例第2 條，判決如主文
。
本案經檢察官於知慶到庭執行職務。
中　　華　　民　　國　　96　　年　　5 　　月　　7 　　日
                  刑事第六庭  法  官  林晏如
以上正本與原本無異。
如不服本判決，應於判決送達後10日內向本院提出上訴狀（應抄
附繕本）。告訴人或被害人如對於本判決不服者，應具備理由請
求檢察官上訴，其上訴期間之計算係以檢察官收受判決正本之日
期為準。
                              書記官  楊盈茹
中　　華　　民　　國　　96　　年　　5 　　月　　7 　　日
附錄本案論罪科刑法條全文：
中華民國刑法第210條
偽造、變造私文書，足以生損害於公眾或他人者，處5 年以下有
期徒刑。
中華民國刑法第216條
行使第210 條至第215 條之文書者，依偽造、變造文書或登載不
實事項或使登載不實事項之規定處斷。
附表：
┌──┬─────────────┬─────┬─────┬───────┐
│編號│     文  書  名  稱       │   位置   │ 偽造署押 │    備  註    │
├──┼─────────────┼─────┼─────┼───────┤
│ １ │89年1 月15日公警局交字第Z1│填單單位章│「陳戒正」│存根聯扣案可稽│
│    │0000000 號舉發違反道路交通│戳欄      │署名各1 枚│（見偵查卷第5 │
│    │管理事件通知單移送聯、存根│          │          │頁），移送聯則│
│    │聯（複寫）                │          │          │未扣案。      │
├──┼─────────────┼─────┼─────┼───────┤
│ ２ │89年1 月14日公警局交字第Z1│背面空白處│捺印1 枚  │存根聯扣案可稽│
│    │0000000 號舉發違反道路交通│          │          │（見偵查卷第5 │
│    │管理事件通知單存根聯（駕駛│          │          │頁）。        │
│    │人李文德）                │          │          │              │
└──┴─────────────┴─────┴─────┴───────┘
